【裁判字號】    96,重訴,549
【裁判日期】    970814
【裁判案由】    履行契約
【裁判全文】
臺灣臺北地方法院民事判決             96年度重訴字第549號
原      告    丙○○
兼法定代理人  甲○○
共      同
訴訟代理人    張沐芝律師
複  代理人    侯水深律師
被        告  亮碧思國際股份有限公司
              （原名柏格國際股份有限公司）
法定代理人    乙○○
訴訟代理人    王存淦律師
              顧立雄律師
              許慧如律師
上列當事人間請求履行契約事件，本院於民國97年7月25日言詞
辯論終結，判決如下：
    主      文
原告之訴及假執行之聲請均駁回。
訴訟費用由原告負擔。
    事實及理由
一、原告聲明：被告應給付原告丙○○新臺幣（下同）24,473,7
    90元，及自起訴狀繕本送達翌日起至清償日止，按年息5%計
    算之利息；被告應給付原告甲○○1,140,638元，及自起訴
    狀繕本送達翌日起至清償日止，按年息5%計算之利息；願供
    擔保，請准宣告假執行。並陳述：
    (一)原告甲○○於民國89年9月間向被告購買其輸入銷售之5公
      升桶裝「尤加利薰香精油」產品一桶，嗣原告甲○○於91
      年10月10日16時20分許，於臺北市○○區○○路2段6之2
      號4樓之住處內，欲使用薰香精油產品時，發覺薰香瓶內
      之薰香精油只剩約6分之1，遂另取出5公升裝之精油桶，
      以專用小漏斗置於薰香瓶口上，再將精油倒入瓶內，並將
      利於毛吸作用導入精油之棉芯沿瓶口放入瓶內瓶內，將蕊
      頭平穩崁放瓶口之上，待蕊頭吸入精油呈飽和狀態後，以
      打火機點燃精油瓶之蕊頭。詎料，打火機方才點燃，即瞬
      間發生爆炸，而置於一旁之5公升精油桶，亦因爆炸延燒
      而火焰飛竄，燒及原告甲○○，並波及在旁原告甲○○之
      女即原告丙○○，致原告甲○○受有兩下肢2度燙傷面積
      達4%之傷害，原告丙○○受有2至3度燒傷達體表面積30%
      與吸入性燒傷合併肺水腫之重傷害。
    (二)事故後，原告要求被告應予賠償，惟被告表示此灼傷事件
      發生是否係因產品瑕疵，責任尚屬不明但仍願付道義賠償
      責任，後兩造於91年10月21日於原告住處達成協議，協議
      內容為「1、醫療、復健、整型、美容等所有醫療費用全
      由被告支付。2、醫療實際支出費用全由被告支付，日後
      亦不自保險理賠金中扣除。3、如原告另有請求，被告願
      意在合理範圍內，另行支付相對費用，以作為對原告之慰
      問及照顧。」惟為免口頭協議口說無憑，在場之第三人丁○○即原告親戚要求被告對協議內容作成書面，此有第三
      人丁○○於刑事審判中之證言為憑，是被告分別於91年10
      月25日及同年月30日出具二份協議書（下稱系爭協議書）
      ，以為信守，此亦經被告之負責人乙○○於刑事審判中確
      認。
    (三)按債權人基於債之關係，得向債務人請求給付。次按兩造
      既已對道義賠償口頭協議，又契約之成立並不以署名畫押
      為要件，故當事人間締結契約書面之形式雖不完備，如能
      以其他方法證明意思表示業已合致，契約之成立當然發生
      法律上效力。證人戊○○即被告之客服部主管，其上級為
      總經理及董事長，此經其證述在卷，證人戊○○即屬被告
      公司經理人，依法於公司事務視為有管理上之一切必要行
      為之權責，如有限制不得對抗善意第三人，是依證人戊○○證詞「問：協議書內容公司是否同意？這是我事後向公
      司報告的」，足證依其職務內容有權處理消費者使用被告
      之商品所生糾紛之權限，被告自應負授與代理權之責任，
      退步言之，至少成立表見代理。綜上，被告自應因其承諾
      而受協議所生之債拘束，並履行協議賠償內容。依約賠償
      之詳細金額，應可借助鑑定並依法律及契常約意旨，加計
      其他合理之費用而予判斷，茲就請求分述如下：
       １、原告丙○○部分：
          (1)醫療費用：已支出72,001元，後續之醫療復健、整
            型、美容等所有醫療費用請依民事訴訟法第222條
            第2項規定審酌一切情況定其數額。
          (2)減少勞動能力：依臺大醫院鑑定結果，原告丙○○
            身體狀態符合勞工保險條例第53條殘廢給付標準表
            中障害的57項10等級，而依上開標準表所示，女性
            被保險人則按第8等級給付。又依學者曾隆興所著
            之詳解損害賠償法，第8等級所減少之勞動能力為
            61.52%，是以96年度每人每月平均薪資45,112元，
            計算原告自20歲起至65歲即強制退休年齡止，因勞
            動能力減少所受損害，扣除中間利息，金額為6944
            ,398 元。
          (3)其他合理相對費用：前往醫院或陽光福利基金會
            之車資36,040元。因身體受有30%灼傷，需製作
            壓力衣，計支出37,750元。原告丙○○尚值幼年
            ，遭此事件所生之陰影與傷害，至今揮之不去，美
            麗之小孩容顏被火噬，再也苶法深入社會，甚因容
            貌恐遭同學遠離、恥笑、鄙視等，視上學為畏途，
            且觀諸「醫療過程紀錄」亦可知其心裡、生理所受
            之折磨及痛苦，且其日後尚須面對長遠人生路途，
            故請求500萬元精神慰撫金。
       2、原告甲○○部分：
          (1)醫療費用：已支出 2,638元。兩下肢燙傷，美容、
            整型費用請依民事訴訟法第222條第2項規定審酌一
            切情況，定其數額。
          (2)其他合理相對費用：因傷共請病假31天，為照顧
            原告丙○○，共請事假107天，此期間無薪資收入
            ，以年月薪資3萬元計算，每日薪資收入為1千元，
            是薪資收入減少138,000元。原告甲○○使用被
            告所銷售產品致生此意外事故，不僅本身受有傷害
            ，且波及幼女，面對此折磨精神自受有嚴重痛苦，
            是請求50萬元之精神慰撫金。
二、被告聲明：原告之訴駁回；如受不利益判決，願供擔保請准
    宣告免為假執行。並陳述：
    次按，和解係謂當事人約定互相讓步，以終止爭執或防止
    (一)爭執發生之契約，又和解磋商僅係雙方就爭議尋求解決方
      案，不得據認被告同意原告之請求。系爭事故發生迄今，
      兩造就系爭薰香精油是否為被告公司販賣之產品？系爭事
      故之發生是否可歸責於被告？始終爭執，此亦為兩造所不
      爭執，是上述疑點未釐清前且兩造就本件請求之內容及金
      額一再爭執並無具體明確金額之約定，豈能於事發後11日
      （即原告主張和解成立之日）即成立和解，此由系爭協議
      書並未經兩造簽署可證，且依證人丁○○於鈞院96年9月
      11日證詞可知，原告主張和解成立之日，兩造並未就未來
      之照顧進行討論，被告自無可能同意負擔原告丙○○喪失
      或減少勞動能力、原告甲○○減少收人及原告所受精神上
      痛苦之賠償責任。其次，系爭事故發生之始，原告認被告
      應負擔法律法上之產品責任及人道道義責任，二者須一次
      解決，而被告於事故之始即認產品責任歸屬應經鑑定，此
      與被告提供道義責任係屬二事應分別處理，認知並不相同
      ，是系爭事故發生之初，被告願基於道義上協助設立專用
      帳戶，挹注500萬元基金供原告醫療使用，然為原告明確
      拒絕。原告謂兩造於事發後11日後即91年10月21日即成立
      和解，惟依原告陳若羚於鈞院93年訴字第493號刑事案件
      其93年9月16日審理時陳述「他們說要站在道義的立場賠
      ，但沒有說要賠多少，直至91年12月5日在來來飯店我提
      出想要賠償的數額時，我們談不攏之後我才提出告訴」及
      於刑事案件所提之「事件發生與柏格公司洽談記錄」記載
      「兩造持續至92年3月間仍有就系爭事故賠償事宜進行商
      談及調查事故發生原因」，足證原告於提出前述刑事告訴
      時，明白認知和解契約未成立，亦顯見雙方間之意思表示
      未達成一致，且並未確定被告應負擔賠償責任，否則兩造
      何須持續進行商談。是原告主張兩造就和解內容意思表示
      一致，原告應證明其事實存在。又參系爭合解書，僅要求
      被告須負擔金額不確定之完全賠償責任，而原告確無須讓
      步，倘兩造間有成立和解契約，何以原告無須對被告讓步
      而得單享受利益。再者，依保險法第93條前段規定，保險
      人得約定被保險人對於第三人就其責任所為之承認、和解
      或賠償，未經其參與者，不受拘束。系爭薰香精油所投保
      責任保險之德力恆保險公司經理游秋萍及張君麗，於91年
      10月21日（即原告主張成立和解成立日）始會同被告客服
      部主管戊○○於原告家中開始調查系爭事故，當時保險公
      司尚未查明系爭事故發生原因，亦未決定是否理賠系爭事
      故，從而被告之客服部主管戊○○於保險公司在場下絕無
      可能同意原告之賠償請求，否則依上開保險法規定保險公
      司不受拘束，如此一來豈無法達到被告或其法國公司投保
      責任保險藉以分擔風險之目的。
    (二)本案證人戊○○係為被告客服部主管，並非被告之總經理
      ，被告亦未向主管機關登記其為被告公司經理人，其並無
      最後決定權，而證人戊○○在與原告進行和解磋商過程中
      ，已明白向原告表示其僅能為被告及原告彼此間傳達意見
      ，其從未向原告表示被告同意原告之請求，抑或被告就系
      爭和解磋商事宜授與代理權，且原告甲○○曾對證人戊○○表示不跟其談了，要跟公司談等語，顯見原告甲○○明
      確知悉證人戊○○並無最後決定權，不得單獨為被告做任
      何決定，是原告主張證人戊○○為被告公司經理人，得代
      理被告成立和解契約賠償協議，顯無理由。另原告主張表
      見代理，惟原告欲主張表見代理，須舉證有本人即被告自
      已之行為表示以代理權授與該他人，或知他人表示為其代
      理人而不為表示返反對之情事者。退步言之，縱認原告主
      張之所謂和解契約有效成立（被告否認之），然此和解契
      約仍被告以自已之金錢無償給與原告之單務契約，其性質
      應為贈與契約，依民法規定贈與物未移轉前，贈與人得撤
      銷其贈，其一部移轉者，得就其未移轉之部份撤銷之。是
      被告爰依前開規定撤銷上開贈與之意思表示，原告再請求
      被告履行上開已撤銷之贈與契約，自非有據。
    (三)原告主張之91年10月21日會議中，雙方並未就所謂未來之
      照顧事宜進行討論，自無可能有所謂被告同意負擔原告丙○○喪失或減少勞動能力，以及原告甲○○所減少之收入
      或原告二人因此所受精神上痛苦之賠償責任之合意存在。
    (四)原告所引的各殘廢等級喪失或減少勞動能力比率表顯示係
      作者自行製作，製作依據無從判斷，依照臺大醫院97年6
      月18日函文指出原告丙○○係屬第10等級之障害，該等障
      害乃屬外觀之美醜與勞動能力之減少喪失無關，另原告所
      提勞工保險殘廢給付標準表雖記載女性被保險人按第8等
      級給付，但其係因女性較重視外觀容貌，並不得以此認為
      原告丙○○之障害屬第8等級，原告以96年國人平均所得
      計算原告丙○○之薪資亦屬不合理，因無從認定工作的始
      點及薪資內容。
三、兩造不爭執之事實：
    原告甲○○、丙○○於91年10月10日，在臺北市○○區○○
    路2段6之2號4樓之住處內，因爆炸致原告甲○○受有兩下肢
    2度燙傷面積達4%之傷害，原告丙○○受有2至3度燒傷達體
    表面積30%與吸入性燒傷合併肺水腫之傷害。
四、得心證之理由：
    原告甲○○、丙○○主張因使用被告產品致受有傷害，於91
    年10月21日兩造達成口頭協議即醫療、復健、整型、美容等
    所有醫療費用全由被告支付，醫療實際支出費用全額由被告
    支付，日後亦不自保險理賠金中扣除，如原告另有請求，被
    告願意在合理範圍內，另行支付相對費用，以作為對原告之
    慰問及照顧等情，已為被告所否認，並以前揭情詞置辯，則
    本件應審究者應為91年10月21日兩造有無就本件原告請求達
    成協議？以下分述之：
    (一)原告主張91年10月21日已與被告達成口頭協議，無非係主
      張被告之客服部協理戊○○於該日至原告住處表示就醫療
      、復健、整型、美容等所有醫療費用及未來照顧全由被告
      支付，實際支出費用由被告支付，日後不自保險理賠金中
      扣除，並表示上開意見已知會被告總經理，並由總經理電
      告總裁認可為據，惟證人戊○○於本院審理時到庭證述
      已否認有上開事實（見本院卷第214頁至第218頁），再參
      酌原告所提出而被告不爭執由其交付予原告之91年10月25
      日、91年10月30日協議書，其上並無兩造之簽名或蓋章，
      原告主張是否屬實已非無疑。
    (二)證人丁○○即原告甲○○的姐夫雖到庭證稱：91年10月21
      日在甲○○家中有戊○○協理、德力恆保險公司經理游秋
      萍及張君麗小姐、萬興里里長謝啟峰先生、家屬甲○○、
      郭少軒、我丈母娘林淑琴、以及我本人。當時談話的內容
      ，就是德力恆保險公司游秋萍說他們今天是代表保險公司
      要來查證這個事情的真相，所以他說要知道當時發生的精
      油瓶及精油桶擺放的位置和甲○○他當時如何去使用它。
      這個事情因為是保險公司委託他們辦理，所以他們要請第
      三者來做精油鑑定。他們說如果鑑定後，如果是被告的產
      品所造成的就要理賠，叫家屬準備好一些正本單據，以後
      實作實付賠償。戊○○他說，他來之前有跟他們公司的總
      經理乙○○報告，同時乙○○總經理也有用電話告知總裁
      黃樹雄認可，所以被告完全授權戊○○代表公司跟家屬談
      論賠償的事情及瞭解事實的真相。戊○○說甲○○跟丙○○小妹的醫療、復建、整形、美容等全部費用及丙○○未
      來的照顧費用賠償，由被告賠償。他們都沒有提到確切的
      賠償金額，當時家屬也沒有提到要賠償多少金額。當時為
      了給小孩子最好的照顧，為了搶救小孩子的生命及最好的
      醫療照顧，所以就口頭達成人道賠償責任、醫療、復建、
      整形、美容全部由被告負責。甲○○跟郭少軒都有當場表
      示同意，甲○○當場有對戊○○說好，郭少軒是以點頭同
      意等語（見本院卷第210頁反面、第211頁），惟查：
      １、證人丁○○於臺灣高等法院95年度上訴字第237號刑
          事案件95年11月3日審理時經檢察官詰問「協商過程
          戊○○有否答應以什麼條件賠償」時，答稱「500萬
          元包括復建、醫療、美容、整形在內，家屬認為不夠
          ，所以談判不成」等語（見本院卷第192頁），與本
          件證詞已有出入。
      ２、又謝啟峰即原告住處里長於上開刑事庭審理時證述91
          年10月21日有到原告家中，有談到賠償事宜有公司的
          人負責，伊有說賠償問題，他們私下談等詞（見本院
          卷第19 3頁），與證人丁○○之證言亦不相符。證人
          戊○○為被告之員工，證人丁○○則與原告有親屬關
          係，二者與兩造關係密切，反之，謝啟峰與兩造無僱
          傭或親屬關係，就本件亦無利害關係，其證詞自較為
          真實可採，則由謝啟峰於刑事庭之證詞亦足見於91年
          10月21日當日兩造尚未就賠償事宜達成一致之口頭協
          議。
      ３、再者，證人丁○○證稱本院卷第196頁附件一原告提
          出之91年10月21日洽談記錄是由原告甲○○彙整撰寫
          ，伊也有參與一詞（見本院卷第213頁反面），惟觀
          之該洽談記錄其中96年10月21日洽談記錄欄係記載「
          二、柏格公司－戊○○協理：１、醫療、復健、整型
          、美容等所有醫療費用及未來照顧全由公司支付。２
          、醫療實際支出費用全額由公司支付，日後亦不自保
          險理賠金中扣除、３、以上都已知會柏格公司總經理
          ，並由總經理電告總裁認可。．．四、受害家屬－丁○○：１、建議柏格公司將應負責任的意願，請以書
          面做成協議，希望於10月25日前提出，雙方共同簽定
          協議書以資公信。五、受害家屬－甲○○：１、請速
          做最快的解決處理，讓孩子得到最好的照料，最完整
          復原。六、受害家屬：郭少軒：１、公司方面儘速提
          出處理方法，讓小孩有適當保護」等語（見本院卷第
          197頁），即對於戊○○之陳述記載「未來照顧全由
          公司支付」，已與原告主張就醫療費用以外之原告請
          求，被告同意於合理範圍內支付不同。又縱認原告主
          張被告協理戊○○有表示被告願意賠償原告醫療費用
          及合理範圍內之其他要求之情屬實，然由上開洽談記
          錄中證人丁○○陳稱建議柏格公司將應負責任的意願
          ，於10月25日以前以書面提出，由雙方簽定等詞，及
          原告甲○○及其夫郭少軒陳述請被告儘速提出處理方
          法等語，再參酌證人丁○○於本院審理時亦證稱甲○○的先生希望與被告訂立一個協議書，不要口說無憑
          ，要用書面化一詞（見本院卷第211頁），亦可知縱9
          1年10月21日被告協理戊○○有提出如原告本件主張
          之給付醫療費用及其他費用之要約，惟因證人丁○○
          及原告甲○○之夫均表示賠償事宜兩造應以書面協議
          為之，故原告甲○○並未當場就戊○○之要約表示同
          意，益徵兩造就賠償事宜於91年10月21日尚未口頭合
          致成立協議。此再參酌原告甲○○於本院93年度訴字
          第493號刑事案件提出之告訴狀上載明「又本件事發
          至今已近半年，雙方雖曾就柏格公司應負責任及賠償
          被害者損害等事宜，進行初步之洽談協商，惟柏格公
          司及被告並未展現負責之心態及和談之誠意，反而多
          番拖延敷衍，迄今仍未對告訴人提出任何明確合理之
          解決方案」等語，93年9月16日檢察官訊問「柏格國
          際股份有公司跟你們洽談的時候，是否提到賠償的事
          宜？」時，原告甲○○復答稱「他們說要站在道義的
          立場賠，但沒有說要賠多少，直到九十一年十二月五
          日在來來飯店我提出想要賠償的數額，我們談不攏，
          之後我才提出告訴」等詞（見本院卷第248頁、第284
          頁），顯見原告甲○○於提出刑事告訴時亦認兩造對
          賠償事宜並未達成合致之協議。
    (三)又原告固主張戊○○有代理權限或至少成立表現代理云云
      ，然查：
      １、戊○○僅為被告之客服部協理，衡之社會通念，被告
          為公司組織，對於重大產品責任賠償事件應會經由更
          高層級主管甚或公司之負責人同意始會與受害者達成
          賠償之協議，且應會以書面為之，始符常情。本件原
          告主張成立口頭協議之時間為91年10月21日，距91年
          10月10日事故發生日僅相隔11日，證人丁○○亦證稱
          戊○○說被告願意以人道賠償責任來負責這件事情，
          至於今天他們不談產品的法律責任，他們希望產品責
          任跟人道道義責任賠償分割處理。之後在11月23日，
          柏格公司有派傳銷高層葉麗珠來到甲○○家表達他們
          對這件事情的處理方法，柏格公司還是產品責任與道
          義責任分開處理。到了91年11月25日時柏格公司陳炎
          輝也說希望家屬接受人道賠償，產品責任等保險公司
          鑑定釐清之後再來處理，並約91年12月5日在來來飯
          店由柏格公司乙○○總經理、戊○○協理、陳炎輝等
          、伊、甲○○、郭少軒、及甲○○的阿姨林品花來討
          論這件事情。91年12月5日當天乙○○總經理還是希
          望將產品責任和人道責任分開來處理。至於產品責任
          交由柏格法國公司所委託的保險公司跟國內柏格委託
          的保險公司來負責做鑑定理賠處理。柏格公司會站在
          受害家屬這一方爭取理賠金額。希望家屬提出一個確
          切的賠償金額，就是醫療、復建、美容、整形、一切
          照顧費用，希望以書面列出。當時甲○○就將他以前
          所列出的金額，當面呈給乙○○總經理，金額總共是
          三千八百萬，乙○○他說回去還要再跟柏格公司總裁
          及傳銷公司高層作研商等語（見本院卷第211頁、第
          212頁反面），對照原告提出之上開洽談記錄其中92
          年3月21日記載「八、受害者－甲○○：１、柏格公
          司不應將產品責任，推由保險公司處理，此傷害事件
          ，是受害家屬與柏格公司之直接關係，請柏格公司應
          擔負產品責任之賠償」等詞（見本院卷第238頁），
          足認兩造對於被告應否負產品責任自爆炸事件發生迄
          今仍有爭議，且兩造均不爭執91年10月21日係會同保
          險公司人員查明事故發生原因，則於被告產品責任尚
          未釐清之前，若果如原告所稱被告於91年10月21日已
          同意並授權戊○○商談賠償事宜，並同意醫療費用及
          其他減少勞動能力損失、薪資減少損失、精神慰撫金
          均由被告賠償，無異被告同意承擔產品責任，被告焉
          有授權戊○○商談如此賠償內容，且未要求以書面明
          定可能？此參戊○○於本院審理時亦證稱有權代表被
          告去談論賠償事宜只有老闆黃樹雄，被告並未授權伊
          去談論賠償的事情，伊從未代表被告去跟主張產品爆
          炸的人談論賠償的事情，伊的角色都是去瞭解、去慰
          問，再將結果通知保險公司，被告沒有授權伊去處理
          關於客戶受傷的賠償事宜等語（見本院卷第216頁、
          第217頁），故原告主張戊○○有代理被告成立賠償
          協議之權限云云，顯不足採。
      ２、其次，所謂表現代理，依民法第169條規定須由自己
          之行為表示以代理權授與他人，或知他人表示為其代
          理人而不為反對之表示者，對於第三人應負授權人責
          任。但第三人明知其無代理權或可得而知者，不在此
          限。本件戊○○縱有如原告主張表示經被告授權商談
          賠償事宜之情事，亦非被告以自己之行為表示以代理
          權授與他人，或知他人表示為其代理人而不為反對之
          表示，與上開表現代理規定不符，原告主張成立表現
          代理云云，殊非可取。
五、綜上所述，兩造並未於91年10月21日達成賠償之口頭協議，
    則原告主張依協議內容被告應賠償醫療費用、喪失勞動能力
    損失、車資支出、壓力衣支出、薪資減少損失、精神慰撫金
    ，均屬無據，應予駁回。而原告之訴已經駁回，其假執行之
    聲請亦失所附麗，應併予駁回。
六、本件事證已臻明確，兩造其餘攻防，核與判決結果不生影響
    ，爰不一一審酌，併此敘明。
七、據上論結，原告之訴為無理由，依民事訴訟法第85條第1項
    ，判決如主文。
中    華    民    國    97    年    8     月    14    日
                  民事第三庭    法  官  鄭佾瑩
以上正本係照原本作成
如對本判決上訴，須於判決送達後20日內向本院提出上訴狀
中    華    民    國    97    年    8     月    14    日
                                書記官  高雲龍


司法院資訊處製作；財團法人民間司法改革基金會備份。
